臺灣屏東地方法院民事裁定　　　　　　100年度家聲字第182號
聲　請　人　黃于芬
上列聲請人聲請變更子女姓氏事件，本院裁定如下：
    主  文
宣告陶欣雨（女，民國○○○年○月○日生，身分證統一編號：
Ｚ000000000號）之姓氏變更從母姓為「黃」。
宣告程序費用新臺幣壹仟元由聲請人負擔。
    理  由
一、聲請意旨略以：未成年子女陶欣雨（女，民國93年9 月3 日
    生，身分證統一編號：Ｚ000000000號）為聲請人與陶仁之婚
    生子女，因聲請人與未成年子女生父陶仁於民國97年9 月23
    日經本院以97年度婚字第55號判決離婚，並裁判對於未成年
    子女陶欣雨權利義務之行使與負擔由聲請人單獨任之。茲因
    未成年子女之生父陶仁自與聲請人離婚後，即未盡扶養未成
    年子女之義務，亦未曾關心未成年子女之日常生活，未成年
    子女向由聲請人照顧已久，為避免姓氏認同問題造成未成年
    子女之心理壓力，爰請求宣告變更未成年子女陶欣雨之姓氏
    從母姓等語。
二、按有下列各款情形之一，法院得依父母之一方或子女之請求
    ，為子女之利益，宣告變更子女之姓氏為父姓或母姓：1 、
    父母離婚者。2 、父母之一方或雙方死亡者。3 、父母之一
    方或雙方生死不明滿三年者。4 、父母之一方顯有未盡保護
    或教養義務之情事者，民法第1059條第5 項定有明文。蓋姓
    氏屬姓名權而為人格權之一部分，具有社會人格之可辨識性
    ，除與身分安定及交易安全有關外，姓氏尚具有家族制度之
    表徵，故予父母以選擇權。惟因應情勢變更，倘有事實足認
    子女姓氏之變更對其較為有利之情形時，父母之一方或子女
    自得請求法院宣告變更子女之姓氏為父姓或母姓。
三、經查，聲請人主張之前開事實，業據其提出戶籍謄本1 份為
    證，並經聲請人及證人陶欣雨、黃聿漢、吳俊賢到庭陳述明
    確，有本院100 年10月3 日訊問筆錄附卷可稽。而未成年人
    黃欣雨之生父陶仁自民國95年11月10日出境後即未再入境一
    節，亦有內政部入出國及移民署100 年10月4 日移署資處寰
    字第1000153998號函附之入出國日期紀錄1 分附卷可考。此
    外，聲請人與陶仁業經本院以97年婚字第55號判決離婚一情
    ，復由本院依職權調取上開判決查證明確，堪信聲請人之主
    張為真實。本院審酌上情，認為未成年子女生父陶仁顯有未
    盡保護教養未成年子女義務之情事，而未成年子女向與聲請
    人同住，並由其照顧扶養，故在情感上應較認同、依附母方
    親人，而與生父疏離。聲請人在前述家庭生活環境下成長，
    對聲請人自我認同之發展過程中產生絕大的影響力，而形成
    其欲符合其認同對象之心理趨向，惟其原有人格權中表徵父
    方家族之父姓，與其人格發展中實際認同之對象相抵觸，已
    有誤認混淆之虞，堪認將未成年子女變更從母姓「黃」，對
    未成年子女身心發展及人格認同較為有利。是本件聲請為有
    理由，應予准許，爰裁定如主文所示。
四、依非訟事件法第131 條之1 第2 項、第122 條第3 項，裁定
    如主文。
中    華    民    國   100    年    10    月    12    日
                  家事庭        法  官  王以齊
以上正本係照原本作成。
如不服本裁定應於送達後10日內向本院提出抗告狀，並繳納抗告
費新臺幣1,000元。
中    華    民    國   100    年    10    月    12    日
                                書記官  賀燕花